【裁判字號】    99,交上訴,333
【裁判日期】    990407
【裁判案由】    肇事逃逸罪
【裁判全文】
臺灣高等法院臺中分院刑事判決       99年度交上訴字第333號
上  訴  人
即  被  告  丙○○
上列上訴人因肇事逃逸罪案件，不服臺灣臺中地方法院98年度交
訴字第305號中華民國98年12月22日第一審判決（起訴案號：臺
灣臺中地方法院檢察署98年度偵字第15843號），提起上訴，本
院判決如下：
    主    文
上訴駁回。
    犯罪事實
一、丙○○前因懲治盜匪條例案件，經本院判處有期徒刑10年確
    定，於民國97年7月24日執行完畢。仍不知悔改，於98年4月
    16日上午6時14分許，一邊駕駛其所有之車號5000-UF號自小
    客車，一邊持其門號0000-000000號之行動電話（序號：000
    000000000000號）撥發簡訊之際，駛經臺中縣霧峰鄉○○路
    與德維街路口處，不慎與乙○○所騎乘之車號IMW-850號重
    型機車發生碰撞，致乙○○受有手肘、腿部等多處擦傷之傷
    害（過失傷害部分未據告訴）。詎丙○○於駕駛上開自小客
    車肇事致乙○○受傷後，未將乙○○送醫救護、報警處理或
    為其他之適當處置，竟基於肇事逃逸之犯意，逕行駕車離開
    現場，嗣經警循線查獲。
二、案經臺中縣警察局霧峰分局報告臺灣臺中地方法院檢察署檢
    察官偵查起訴。
    理    由
一、按被告以外之人（包括證人、鑑定人、告訴人、被害人及共
    同被告等）於審判外之陳述雖不符刑事訴訟法第159條之1至
    之4等4條之規定，而經當事人於審判程序同意作為證據，法
    院審酌該言詞陳述或書面陳述作成時之情況，認為適當者，
    亦得為證據；當事人、代理人或辯護人於法院調查證據時，
    知有刑事訴訟法第159條第1項不得為證據之情形，而未於言
    詞辯論終結前聲明異議者，視為有前項之同意，同法第159
    條之5定有明文。本件證人廖玊珠於警詢時所為陳述，以及
    本案以下所引用之書面證據，固屬被告以外之人於審判外之
    陳述，惟上開證據業經本院審理時予以提示並告以要旨，且
    各經檢察官及被告表示意見。當事人已知上述證據乃傳聞證
    據，且迄言詞辯論終結前，均未主張有刑事訴訟法第159條
    第1項不得為證據之情形，是應認已同意作為證據，且經本
    院審酌後，無取得證據違法、欠缺供述之任意性或證據證明
    力顯然偏低等不適當之情形，認均有證據能力，合先敘明。
二、上訴人即被告丙○○（下稱被告）於本院準備及審理程序中
    均未到庭，惟據其於偵查中及上訴理由狀中固不否認該自小
    客車在上開時地與被害人乙○○所騎機車碰撞肇事致乙○○
    受傷之事實不諱，惟矢口否認有何肇事逃逸犯行，於偵查中
    辯稱：車禍發生時間伊在家裡睡覺，伊當天15日從0時許，
    睡到16日之上午6點多，警察打電話來，伊母親叫伊起床，
    伊接獲電話即趕至警局，然於事故當時，上開自小客車確係
    被綽號「阿生」之朋友借去，本案應係「阿生」駕車肇事。
    其後伊與告訴人乙○○成立調解，係基於車主之道義責任，
    伊實非肇事人云云。其上訴本院之理由狀中辯稱：案發時伊
    在家中睡覺，當時該車係由友人何世強借去交予「孫志興」
    駕駛後，孫志興於是日早上6時許始將車返還，然據聞孫志
    興案發後已逃至中國大陸而無從傳訊云云。經查：
(一)上揭犯罪事實，業據被告丙○○於原審審理程序中自白不諱
    ，並經告訴人乙○○於警詢時證述綦詳，且有澄清醫院診斷
    證明書影本、車籍查詢基本資料詳細畫面列印紙各1份、車
    輛碰撞狀況照片5張、現場照片、路口監視器照片各2張、道
    路交通事故談話紀錄表、道路交通事故肇事逃逸追查表、現
    場圖繪製圖、道路交通事故現場圖、調查報告表(一)、(二)
    各1份在卷可考。
(二)門號0000-000000號行動電話均係由被告所使用、其使用該
    行動電話已2年多、該電話並未借予他人使用之情，業據被
    告於偵查中供述明確（偵卷第12頁第1行、第14頁倒數第3、
    4行）。經調閱被告使用之0000-000000號行動電話於事故當
    日之雙向通聯紀錄（偵卷第19-20頁），比對卷附之「GOOGL
    E MAPS網站搜尋肇事路口與臺中縣霧峰鄉○○路1171 之2號
    （基地台位置）之相對位置及距離」列印紙（偵卷第18頁）
    可證：
 1、被告於事故當時確有持該門號手機，在肇事地點附近，利用
    設在「臺中縣霧峰鄉○○路1171之2號12樓樓頂」之電信業
    者基地台，撥發簡訊之情節。而該基地台，距離其所辯斯時
    睡覺之地點即「臺中縣霧峰鄉○○路95巷7弄21號」其母住
    處，距離1公里以上（有GOOGLE MAPS網站之路程規劃列印紙
    1紙附偵卷第25頁可考），遠離該基地台有效發射功率涵蓋
    之範圍。縱使被告在家使用門號，亦不可能透過上開基地台
    發送。
 2、再者，本件發生之時間，依警卷第18頁所附「錦州路與德維
    街98巷口路口監視錄影照片」所示之被告肇事實況之錄影時
    間，係於98年4月16日上午6時15分5秒，恰為被告使用其行
    動電話之時間。雖然，上揭監視器照片之時間為監視器內建
    時間，與電信業者基地台內建之通訊時間，或有1秒或數秒
    之差異，然時間極為密接，被告不可能完成起床、著衣、由
    1公里外之「臺中縣霧峰鄉○○路95巷7弄21號」住處，駕車
    至肇事地點之行程。而單以路程言，依GOOGLE  MAPS規劃之
    路程時間，即耗時達4至5分鐘，有該GOOGLE  MAPS路程規劃
    列印紙可考。再依上開通聯紀錄顯示，被告於當日凌晨2時
    許至凌晨4時許，其行動電話基地台位置均係在臺中市西屯
    區○○○○街，至凌晨5時許移至台中市○區○○路，案發時
    段之6時14分許則在本案肇事地點附近之「臺中縣霧峰鄉○
    ○路1171之2號12樓樓頂」，可見被告於案發是日之凌晨2時
    許至5時許之期間，均在台中市區活動，並未在家睡覺等情
    ，已足堪認被告於本件案發時，確駕車經過案發現場。
(三)被告固提出其母林靜惠、朋友何世強之證述為據，惟查：
 1、林靜惠為被告之母，本有迴護之心，又無其他積極證據可實
    其證述情節，是被告以證人林靜惠之證詞，為不在場之證明
    ，實無足採。
 2、再證人何世強證稱：於案發時，該車係1名綽號「阿生」之
    成年男子向被告借去使用，應係「阿生」肇事等語。惟查：
    證人何世強始終無法提出「阿生」之真實姓名及有效查證方
    式，且經隔離訊問被告與證人何世強關於何世強與「阿生」
    向被告借車當日之情節，證人何世強供證：「（去被告家後
    ，有沒有看到丙○○？）有，在他家車庫見面才進客廳，他
    家是連棟的透天厝。....（你跟丙○○借車時，丙○○有沒
    有看到阿生的樣子？）沒看到。（可是你剛剛說有？）沒有
    。（丙○○怎縻在車庫借你的？）丙○○家外面大警衛室，
    阿生是在社區門外，連大門都沒進去」云云，核與被告所陳
    ：「（阿生當天穿什縻衣服？）沒印象。....（阿生當天有
    沒有進你家客廳？）沒有。（阿生當時站在哪裡？）阿生在
    家前門門口。（你們家警衛家離你家多遠？）我家沒警衛室
    ，外面有遙控門」等語（偵卷第14-15頁），經核渠等陳述
    屢有矛盾之處，則所謂「阿生」之人，已可疑為被告與證人
    何世強臨訟杜撰之人。再者，證人何世強於警詢證稱：「（
    你與『阿生』借5000 -UF自小客後用途為何？）…之後到16
    日凌晨2時許，我就與『阿生』上來臺中，上來臺中後『阿
    生』就先載我回臺中的住處，之後『阿生』他就就自己把車
    號5000-UF號自小客車開走。」等語（警卷第8頁背面），則
    證人何世強之證詞亦非能證明該車於該日上午6時15分許之
    使用情形。是以，證人何世強證詞，無足影響上開被告肇事
    逃逸情節之認定。
(四)被告上訴後雖另辯稱該車係其友人何世強借去交予「孫志興
    」駕駛後，孫志興於是日早上6時許始將車返還，然據聞孫
    志興案發後現已逃至中國大陸云云。惟查，被告及證人何世
    強之前均辯稱係綽號阿生之人駕駛該車云云，並未有何關於
    「孫志興」之供述，經原審定期命被告查報阿生之資料以供
    查證，屆期被告仍未查報，復具狀自陳無庸再予傳喚，並於
    原審審理時坦認犯行（上情參原審卷第26頁背面、第27-1頁
    、第35頁背面），詎原審判決後始又執詞抗辯，且亦未提出
    有何關於「孫志興」之人之身分資料以供查證，復稱該員已
    逃逸大陸無從傳訊云云，稽此，俱徵被告所辯「阿生」或「
    孫志興」之人，顯屬杜撰諉詞，非足採信。事證明確，被告
    犯行洵堪認定。
三、核被告丙○○所為，係犯刑法第185條之4之肇事逃逸罪。又
    被告前因懲治盜匪條例案件，經本院判處有期徒刑10年確定
    ，於97年7月24日執行完畢，有其刑案資料查註紀錄表附卷
    可稽。被告5年以內故意再犯本件有期徒刑以上之罪，係累
    犯，應依刑法第47條第1項之規定，加重其刑。從而，原審
    以被告犯行事證明確，引據刑法第185條之4、第47條第1項
    規定，並審酌被告事後業與被害人乙○○達成調解，賠償被
    害人受之損失（有臺中縣霧峰鄉調解委員調解書1紙足參）
    、被害人於原審準備程序時為被告求處最輕刑度（參原審卷
    第16頁），被告犯罪之手段、所造成之損失及危害、及其於
    原審審理時坦承犯行，尚有悔意等情節，認檢察官具體求刑
    有期徒刑十月以上之刑度（參原審卷第40頁）稍嫌過重等一
    切情狀，量處被告有期徒刑七月。核其認事用法均無不當，
    量刑亦屬妥適，被告徒執陳詞否認犯行指摘原判決不當，復
    未提出其他新事證以供調查，所辯殊非可採，其上訴為無理
    由，應予駁回。
四、被告丙○○經合法傳喚，無正當理由不到庭，爰不待其陳述
    逕行判決。
據上論結，應依刑事訴訟法第371條、第368條，判決如主文。
本案經檢察官甲○○到庭執行職務。
中    華    民    國    99    年    4     月    7     日
            刑事第一庭    審判長法  官  陳  紀  綱
                                法  官  姚  勳  昌
                                法  官  林  欽  章
以上正本證明與原本無異。
如不服本判決應於收受送達後10日內向本院提出上訴書狀，其未
敘述上訴之理由者，並得於提起上訴後10日內向本院補提理由書
（均須按他造當事人之人數附繕本）「切勿逕送上級法院」。

                                書記官  卓  佳  儀
中    華    民    國    99    年    4     月    7     日
所犯法條：
中華民國刑法第185條之4
（肇事遺棄罪）
駕駛動力交通工具肇事，致人死傷而逃逸者，處6月以上5年以下
有期徒刑。

司法院資訊處製作；財團法人民間司法改革基金會備份。
